最高法院刑事判決　　　　　　　　　 110年度台上字第5744號
上　訴　人　王竣韋
 
 
 
　　　　　　馮正賢
 
 
上 列一 人
選任辯護人　洪條根律師
上列上訴人等因違反毒品危害防制條例案件，不服臺灣高等法院
高雄分院中華民國110年4月20日第二審判決（109年度上訴字第1
472號，起訴案號：臺灣橋頭地方檢察署108年度偵字第10188 號
），提起上訴，本院判決如下：
    主  文
上訴駁回。
    理  由
一、按刑事訴訟法第377 條規定，上訴於第三審法院，非以判決
    違背法令為理由，不得為之。是提起第三審上訴，應以原判
    決違背法令為理由，係屬法定要件。如果上訴理由書狀並未
    依據卷內訴訟資料，具體指摘原判決不適用何種法則或如何
    適用不當，或所指摘原判決違法情事，顯與法律規定得為第
    三審上訴理由之違法情形，不相適合時，均應認其上訴為違
    背法律上之程式，予以駁回。
二、本件原審審理結果，認定上訴人王竣韋、馮正賢有如原判決
    事實欄（下稱事實欄）一所載違反（修正前）毒品危害防制
    條例各犯行明確，因而撤銷第一審關於事實欄一㈡馮正賢部
    分之科刑判決，改判仍分別論處馮正賢犯如原判決附表（下
    稱附表）編號1至4所示幫助販賣第一級毒品共4 罪刑。另維
    持第一審關於事實欄一㈠部分論處王竣韋犯附表編號1至6所
    示販賣第一級毒品共6 罪刑之判決，駁回王竣韋部分在第二
    審之上訴。已詳敘其調查、取捨證據之結果及憑以認定犯罪
    事實之心證理由，並就馮正賢否認幫助犯意之供詞及所辯各
    語認非可採，予以論述及指駁。
三、王竣韋上訴部分：
    原判決對於王竣韋於民國108年1月16日為警持搜索票執行搜
    索查獲後所供之毒品來源郭○○（人別資料詳卷），已說明
    警員偵辦王竣韋違反毒品危害防制條例案件實施通訊監察時
    ，早因王竣韋犯罪嫌疑重大實施跟監，並在跟監過程全程攝
    錄王竣韋與前述毒品來源交易毒品之畫面，是警員於王竣韋
    到案前已查悉王竣韋之毒品來源為郭○○。稽之案內資料，
    警員於107 年11月10日蒐證錄得郭○○騎乘機車到場與王竣
    韋接觸及轉身數鈔，乃依前述機車車號查知車主即郭○○，
    嗣經107 年11月下旬通訊監察之基地台位置、持用行動電話
    門號之申設人資料與實際插卡使用之手機序號等相關事證，
    比對確認，而於王竣韋到案之前查悉前述毒品來源身分。是
    原判決以王竣韋到案供陳其毒品來源係綽號「阿弟仔」之郭
    ○○前，承辦警員已查悉郭○○該販賣犯嫌，並非因王竣韋
    之供述，始著手偵辦查獲，說明王竣韋所犯各罪何以無從適
    用毒品危害防制條例第17條第1 項規定減免其刑等旨，核與
    高雄市政府警察局刑事警察大隊109 年12月15日高市警刑大
    偵七字第00000000000 號函查覆該偵辦經過等案內事證無違
    ，自無調查未盡或不適用法則之違法情形。雖原判決援引警
    察機關函覆第一審相關偵辦情形所為論述，非臻至當，仍於
    結果無影響。王竣韋上訴意旨就同一事項，持不同見解任意
    爭執，泛言其於警詢時已證述與郭○○交易毒品之具體時間
    ，並提供聯絡訊息、自行側錄之影片為證，指摘原判決對於
    警察機關查覆第一審之事項未詳予審究明白，有調查未盡、
    不適用法則之違法，並非適法之第三審上訴理由。
四、馮正賢上訴部分：
    原判決認定馮正賢如事實欄一㈡所示幫助販賣第一級毒品各
    犯行，係綜合馮正賢之部分供述，證人黃勝結（購毒者）、
    王竣韋（前述販賣犯行正犯）等人之證述及卷附相關證據資
    料，而為論斷。並依調查證據所得之直接、間接證據為合理
    推論，相互勾稽，說明馮正賢如何明知王竣韋販賣附表編號
    1至4所示海洛因營利，仍基於幫助販賣第一級毒品之犯意，
    而為前述幫助販賣犯行之論據。針對馮正賢既知王竣韋或業
    與黃勝結議定交易海洛因，或依循既有交易管道販賣海洛因
    予黃勝結，而欲透過馮正賢轉知雙方取交毒品之時間、地點
    ，俾順利完成販賣犯行，仍決意助益王竣韋販賣犯行之實行
    ，依王竣韋指示，以暗語轉知黃勝結如附表編號1、3所示取
    交毒品完成交易之時間或地點等訊息，或於黃勝結依既有交
    易管道或模式致電馮正賢時，無待贅言即以暗語傳遞附表編
    號2、4所示相約見面取交毒品完成交易之時間或地點等訊息
    ，如何係實行販賣第一級毒品罪構成要件以外之幫助行為，
    幫助完成附表編號1至4所示各販賣犯行，何以係便利王竣韋
    遂行販賣海洛因牟利而幫助販賣，並非僅受毒品施用者單方
    委託之幫助施用行為，均已根據卷證資料，逐一剖析論述，
    記明理由。所為論列說明，與卷證資料悉無不合，且與毒品
    交易者為降低遭查緝風險，常由其他幫助犯成員協助販賣構
    成要件以外行為之常情無違，無悖乎經驗法則與論理法則。
    又前述事證已明，不論王竣韋就馮正賢從中協助傳遞取交毒
    品訊息是否屬幫助行為之評價如何，亦不論黃勝結曾否另與
    馮正賢合資購毒，均無足否定馮正賢前開幫助販賣之客觀事
    證與判斷。馮正賢上訴意旨就法院取捨判斷證據證明力之職
    權行使，為相異之主張，泛言王竣韋業稱馮正賢未提供其販
    賣犯行任何幫助、黃勝結亦證稱曾與馮正賢合資向王竣韋購
    毒，指摘原判決僅因其偶有聯絡黃勝結前來共同集資向王竣
    韋合購毒品，即論處前述幫助販賣毒品罪責，有違反論理、
    經驗及證據法則之違誤，並非合法上訴第三審之理由。至原
    判決關於幫助販賣者之行為動機或是否兼有幫助施用犯意等
    相關論述，行文雖非周延，然縱予除去，仍難認於結果有影
    響。馮正賢上訴意旨執以指摘，同非上訴第三審之適法理由
    。
五、綜合前旨及王竣韋、馮正賢其他上訴意旨仍置原判決所為明
    白論斷於不顧，而持已為原判決指駁之陳詞再事爭辯，或對
    於事實審法院之職權行使，徒以自己之說詞，任意指為違法
    ，要與法律規定得為第三審上訴理由之違法情形，不相適合
    。本件上訴違背法律上程式，應予駁回。
據上論結，應依刑事訴訟法第395條前段，判決如主文。
中    華    民    國   110    年    11    月    10    日
                  刑事第六庭審判長法  官  許  錦  印  
                                  法  官  何  信  慶  
                                  法  官  劉  興  浪  
                                  法  官  高  玉  舜  
                                  法  官  朱  瑞  娟  
本件正本證明與原本無異
                                  書記官
中    華    民    國   110    年    11    月    16    日